臺灣橋頭地方法院刑事裁定
111年度聲簡再字第9號
聲  請  人  
即  被  告  陳清裕


上列被告因肇事逃逸案件，對於本院民國110年11月12日所為110
年度交簡字第2238號確定判決(起訴案號：臺灣橋頭地方檢察署1
09年度偵字第5911號)，聲請再審，本院裁定如下：
    主  文
再審之聲請駁回。
    理  由
一、聲請再審意旨略以：聲請人即被告陳清裕(下稱聲請人)因肇
    事致人傷害逃逸案件，經本院以110年度交簡字第2238號刑
    事判決(下稱原審確定判決)認定被告犯罪，係以聲請人之自
    白、訴外人即被害人吳春福於警詢及偵查中之指述、義大醫
    療財團法人義大醫院診斷證明書、道路交通事故現場圖、道
    路交通事故調查報告表㈠、㈡-1、道路交通事故談話紀錄表、
    疑似道路交通事故肇事逃逸追查表及現場照片13張、路口監
    視器光碟1張、檢察事務官勘驗報告，進而認定本案犯罪事
    實；但發生系爭車禍時，共有三支監視器拍到系爭車禍發生
    當時之畫面，其中第三支監視器畫面有拍攝到訴外人吳春福
    所騎乘之機車偏離車道，且其手肘碰到聲請人所駕駛卡車後
    車輪上方之車斗，往被告所駕駛車輛倒地，但聲請人所駕駛
    車輛為卡車，並未聽到任何碰撞聲音或發現車體搖晃之情況
    ，被告完全不知悉有系爭車禍事故發生，亦無加速逃逸之情
    形，被告主觀上對其駕駛行為致人受傷之事實並無認識，自
    無肇事逃逸之犯行，而第三支監視器錄影畫面經聲請人於警
    局中確認，但卻未在偵查或審判中列為證據，顯然未予斟酌
    ，故聲請人因未發現前開證據，致未主張對己有利之事實，
    始致判處罪刑確定，為此，依法聲請再審等語。
二、按刑事訴訟法第420條第1項第6款關於得為再審之原因規定
    ，雖修正為「因發現新事實或新證據，單獨或與先前之證據
    綜合判斷，足認受有罪判決之人應受無罪、免訴、免刑或輕
    於原判決所認罪名之判決者」，並增列第3項：「第一項第
    六款之新事實或新證據，指判決確定前已存在或成立而未及
    調查斟酌，及判決確定後始存在或成立之事實、證據」，但
    仍須以該所稱的新事實或新證據，確實足以動搖原確定判決
    所認定的犯罪事實，亦即學理上所謂的確實性（或明確性、
    顯著性）要件，必須具備，方能准許再審。而聲請再審案件
    之事證，是否符合此項要件，其判斷當受客觀存在的經驗法
    則、論理法則所支配，並非聲請人任憑主觀、片面自作主張
    ，就已完足。故倘聲請人所主張之新事實或新證據，若自形
    式上觀察，根本與原判決所確認之犯罪事實無何關聯，或單
    獨或與先前之證據綜合判斷，無法產生合理懷疑，不足以動
    搖原確定判決所認定之事實者，或對判決確定前已存在且已
    審酌之證據、事實，為不同之評價，當然無庸贅行其他無益
    之調查，即不能據為聲請再審之原因，自無准予再審之餘地
    。
三、本院經調閱原審確定判決全案卷宗，並向高雄市政府警察局
    仁武分局(下稱高市仁武分局)調取本案車禍相關監視器錄影
    後，認定如下：
　㈠聲請人因肇事致人傷害逃逸案件，經本院以原審確定判決判
    處聲請人犯肇事致人傷害逃逸罪，處有期徒刑6月，如易科
    罰金，以新臺幣壹仟元折算壹日。緩刑2年，並應自本判決
    確定時起1年內接受法治教育課程1場次，緩刑期間付保護管
    束確定乙情，經本院調閱原審確定判決全案卷宗核閱無訛，
    是聲請人受上開刑事有罪判決確定之事實，堪以認定。
  ㈡至聲請人所指系爭車禍發生當時，有第三支監視器拍攝到訴
    外人吳春福所騎乘之機車偏離車道，且其手肘碰到聲請人所
    駕駛卡車後車輪上方之車斗，往被告所駕駛車輛倒地之畫面
    一節，經本院向高市仁武分局調閱系爭車禍相關監視器畫面
    ，可知第三支監視器畫面顯示訴外人吳春福所騎乘之機車一
    直行駛在快車道上，雖未緊靠右側路邊慢車道，但並未向左
    側偏離，另聲請人所駕駛之小貨車經過訴外人吳春福所騎乘
    之機車旁時，2車距離非常接近，稍有不慎即會發生碰撞車
    禍，但該支監視器錄影畫面雖未顯示2車有發生碰撞，惟聲
    請人所駕駛之小貨車經過訴外人吳春福所騎乘之機車旁後，
    訴外人吳春福所騎乘之機車隨即往右側而人車倒地等節，有
    高市仁武分局111年11月25日高市警分偵字第11174164700號
    函暨所檢附偵查佐朱世忠出具之職務報告及監視器錄影畫面
    擷圖照片等件在卷可參(見聲簡再卷第33至51頁)；此核之檢
    察事務官勘驗卷內三段監視器錄影畫面之勘驗報告暨錄影畫
    面擷圖照片(見偵卷第31至37頁)大致相符。由此可見第三支
    監視器錄影畫面所顯示系爭車禍發生當時錄影畫面，與前揭
    檢察事務官勘驗報告所載勘驗內容並無不同，且亦無聲請人
    所稱有關訴外人吳春福所騎乘之機車偏離車道，或被害人吳
    春福手肘碰到聲請人所駕駛卡車後車輪上方之車斗，往被告
    所駕駛車輛倒地等情事。準此，足認檢察官於偵查中確已對
    系爭車禍相關共三支監視器鏡頭之錄影畫面均已進行勘驗程
    序之證據調查，自無聲請人所指未予斟酌調查證據之情事。
　㈢再者，原審法官於審理中亦當庭撥放共三段監視器錄影畫面
    予被告檢視，並諭知被害人所騎乘之機車倒地後，有向前滑
    行一段距離，被害人的安全帽有噴飛，部分碎片噴飛至分隔
    線，足認被害人所騎乘之機車倒地撞擊地面力道很大，應該
    發出不小聲音，衡情被告在駕駛座內應該有聽到碰撞聲音等
    情後，被告始當庭自白其當時可能有聽到機車倒地聲音，但
    仍選擇繼續往前行駛等情，此有本院110年度交訴字第158號
    案件110年10月25日準備程序筆錄在卷可憑(見交訴卷第57至
    59頁)：由此可見聲請人所指第三支監視器畫面並未經原審
    確定判決予以斟酌調查，容有誤會。
　㈣綜此以觀，系爭車禍發生當時相關共三支監視器鏡頭之錄影
    畫面，除經檢察事務官於偵查中進行勘驗調查程序，並製作
    勘驗報告及錄影畫面擷圖附卷外，復經原審法院於審判中當
    庭調查勘驗系爭車禍發生當時共三段監視器錄影畫面，並予
    被告確認無誤後，始經被告自白犯罪，並經原審法院於原審
    確定判決作為認定被告本案肇事逃逸犯罪之依據，堪認原審
    確定判決並無未予斟酌或未予調查第三支監視器錄影畫面之
    情事。
四、從而，可見本件聲請人所提第三支監視器錄影畫面之證據，
    非屬原審確定判決未列之新證據，且業經原審確定判決予以
    調查後，採為認定被告本案犯罪事實之依據，又本院認亦不
    足以動搖原審確定判決所認定之事實。易言之，聲請人前述
    所提之事證，不論單獨或與先前相關監視器錄影畫面及擷圖
    照片等證據資料綜合判斷，均不足認聲請人應受無罪、免訴
    、免刑或輕於原判決所認罪名之判決。則參諸前揭說明，自
    與刑事訴訟法第420條第1項第6款所定之要件不合，是本件
    再審之聲請無理由，應予以駁回。　
據上論斷，應依刑事訴訟法第434條第1項，裁定如主文。　　
中　　華　　民　　國　 111 　 年　  12　  月　　6 　 日 
                  刑事第四庭      法　官  許瑜容
以上正本證明與原本無異。
如不服本裁定，應於送達後5日內，向本院提出抗告狀。
中　　華　　民　　國　　111 　年　　12　　月　　6 　　日
                                  書記官  周素秋